【裁判字號】    90,上訴,783
【裁判日期】    900430
【裁判案由】    偽造貨幣
【裁判全文】
臺灣高等法院刑事判決                              九十年度上訴字第七八三號
    上  訴  人
    即  被  告  乙○○
    指定辯護人  本院公設辯護人李廣澤
右上訴人因偽造貨幣案件，不服臺灣桃園地方法院八十九年度訴字第一二九二號，中華
民國八十九年十二月二十七日第一審判決（起訴案號：臺灣桃園地方法院檢察署八十九
年度偵字第一二九二號）提起上訴，本院判決如左：
    主  文
原判決撤銷。
乙○○收受後方知為偽造之通用紙幣而仍行使，處罰金伍仟元，如易服勞役，以參佰
元折算壹日。扣案之偽造新台幣伍佰元偽鈔柒張（鈔票號碼均為ＱＹ八六二七七三Ｊ
Ｍ號）及未扣案之偽造新台幣伍佰元偽鈔柒張（鈔票號碼均為ＱＹ八六二七七三ＪＭ
號）均沒收。
    事  實
一、乙○○前曾於民國八十六年間因賭博案件，經台灣板橋地方法院判處有期徒刑六
    月確定，於八十六年十月三十日執行完畢，仍不知悔改，竟意圖供行使之用，於
    八十九年八月間某日，按中國時報上刊登之廣告，在桃園縣桃園市桃園火車站附
    近，向年籍姓名不詳綽號「阿偉」之成年男子借款新台幣（以下同）一萬元，扣
    除三分利息即三仟元，「阿偉」將鈔票號碼均為ＱＹ八六二七七三ＪＭ號，面額
    新台幣（下同）五百元之通用紙幣十四張交付乙○○，乙○○於收受後發現上開
    鈔券係偽造通用紙幣後，即基於行使偽造通用紙幣之犯意，於八十九年八月十五
    日上午十一時許，攜帶七張偽鈔，搭乘不知情之鄭淵鍬所駕駛之ＩＣ－八九二五
    號自小客車，至桃園縣大園鄉沙崙村十八鄰港口七十九之三號東海檳榔店，將其
    中一張偽鈔交付予不知情之店東甲○○而行使，向之購買香菸二包，並找回四百
    五十元後離去。旋為甲○○及時發覺報警，於桃園縣大園鄉○○村○○路○段六
    五五號對面加油站前為警攔捕。乙○○見狀心知東窗事發，乃將其所餘六張偽鈔
    丟棄於上開自小客車腳踏墊下，惟仍為警發覺，扣得上開六張偽鈔；至其餘七張
    偽鈔則不知去向，遂查獲上情。
二、案經桃園縣警察局大園分局移送台灣桃園地方法院檢察署檢察官偵查起訴。
    理  由
一、訊據被告乙○○固不否認於右揭時地向「阿偉」借得五百元偽鈔十四張後，持其
    中一張向甲○○購買香菸，嗣見徐女會同警方前來查緝時，將所攜六張偽鈔丟棄
    ，餘七張偽鈔則不知去向等事實。惟否認有何行使偽造貨幣之犯行。辯稱：伊向
    錢莊借款，偽鈔是錢莊拿給伊的，伊不知係偽鈔云云。
二、經查，被告持一張五百元偽鈔向甲○○購買香菸，嗣見甲○○會同警員前來查緝
    時，將剩餘六張偽鈔棄置於車內等情，業據證人甲○○在警訊中及承辦警員丙○
    ○在偵查中證述綦詳，即被告除否認知情外，亦不否認其餘事實。又扣案五百元
    鈔票七七張經檢視後均為同一號碼，亦可認定為假鈔無疑，有該扣案之偽鈔足據
    。被告於使用偽鈔後，見甲○○會同警員前來，無暇查問，即將所餘六張偽鈔丟
    棄於車內，顯顯見心知東窗事發，故為解免之舉，足認其知所收受之紙幣為偽鈔
    無疑。被告雖辯稱：伊後來買魚拿出來看，才看出是假鈔，是伊自己發現的，魚
    沒有買云云，惟經原原審質以如何辨識假鈔時，支吾以對，稍後始稱：因摸起來
    怪怪的云云，本院調查中亦稱：到竹圍的港口漁港口買魚，要去買魚時，就覺得
    這錢怪怪的，伊當時沒有看看號碼，摸起來跟真鈔不一樣，比較光滑，伊就知道
    是假鈔云云（見本院卷第四十二頁），已不無推託之嫌，況依其所言，二次購物
    同以手摸，其先前買煙掏出假鈔時時不知其偽，此後買魚則無緣無故欲檢視鈔票
    真偽，且馬上發現為偽鈔，衡情殊難信實，足見所辯為卸責之詞，委無足採。至
    被告在警訊中自承所收假鈔為十九張，在在原審及本院則改稱為十四張一節，對
    照其在警訊、原審及本院審理時均陳稱：借一萬元，利息為三分利即三千元等語
    ，應以取得十四張五百元偽鈔即總額七千元，較較為合理，被告於本院審理中稱
    係伊算錯，應屬可採。綜上所述，本件事證明確，被告犯行已堪認定。
三、核被告乙○○所為，係犯刑法第一百九十六條第二項前段之收受後方知為偽造之
    通用紙幣而仍行使罪。公訴人認被告係涉犯刑法第一百九十六條第一項前段之行
    使偽造之通用紙幣罪嫌，惟按上開行使偽造之通用紙幣罪，需行為人在收受行使
    以前即知為偽造之通用紙幣，始足當之，如其知之在收受以後者，則屬同條第二
    項規範之範疇，本件綜觀全卷，並無任何證據足以證明被告收受綽號「阿偉」所
    交付鈔票號碼均為ＱＹ八六二七七三ＪＭ號，面額五百元之通用紙幣十四張以前
    ，即知係偽造鈔券，自難以刑法第一百九十六條第一項前段之行使偽造之通用紙
    幣罪責相繩，起訴法條尚有未洽，允宜變更。又被告雖前有如事實欄所示之科刑
    及執行情形，有台灣桃園地方法院檢察署刑案資料查註記錄表一紙附卷可稽，惟
    本件法定最高本刑為罰金刑，尚不符刑法第四十七條累犯加重其刑之規定，併予
    敘明。
四、原審予以論罪科刑，固非無見，惟尚無積極證據足以證明被告收受綽號「阿偉」
    所交付鈔票號碼均為ＱＹ八六二七七三ＪＭ號，面額五百元之通用紙幣十四張以
    前，即知係偽造鈔券，原審依刑法第一百九十六條第一項前段之行使偽造之通用
    紙幣罪論處，核與卷內跡證不符，尚有未洽。被告上訴意旨否認犯罪，指摘原判
    決不當，雖無理由，惟原判決既有可議，自應由本院予以撤銷改判。爰審酌被告
    之素行、犯罪之動機、目的、手段、所生之危害及犯後坦承犯行等一切情狀，量
    處如主文第二所示之刑，並諭知易科罰金之折算標準。至於扣案偽造之五百元偽
    鈔七張，及未扣案偽造五百元偽鈔七張，均係偽造通用紙幣，依刑法第二百條規
    定宣告沒收。
據上論斷，應依刑事訴訟法第三百六十九條第一向前段、第三百六十四條、第二百九
十九條第一項前段、第三百條，刑法第一百九十六條第二項前段、第二百條，罰金罰
鍰提高標準條例第一條前段、第二條，判決如主文。
本案經檢察官沈明彥到庭執行職務。
中    華    民    國      九十    年        四      月        三十      日
                              臺灣高等法院刑事第二十二庭
                                  審判長法  官  許  正  順
                                        法  官  林  明  俊
                                        法  官  邱  同  印
右正本證明與原本無異。
如不服本判決應於收受送達後十日內向本院提出上訴書狀，其未敘述上訴之理由者並
得於提起上訴後十日內向本院補提理由書（均須按他造當事人之人數附繕本）。
                                        書記官  莊  昭  樹
中    華    民    國      九十    年       五       月        一        日
附錄    本判決論罪科刑法條：
刑法第一百九十六條第二項
收受後方知為偽造、變造之通用貨幣、紙幣、銀行券，而仍行使或意圖供行使之用而
交付於人者，處五百元以下罰金。


司法院資訊處製作；財團法人民間司法改革基金會備份。
